臺灣高等法院刑事判決
109年度交上易字第101號
上  訴  人  
即  被  告  游明星


上列上訴人因過失傷害案件，不服臺灣桃園地方法院106年度審
交易字第710號，中華民國109年1月20日所為之第一審判決（起
訴案號：臺灣桃園地方檢察署106年度偵字第160號），提起上訴
，本院判決如下：
    主  文
上訴駁回。
    事  實
一、游明星平日以開計程車載送客人為業，為從事駕駛業務之人
    ，其於民國105年6月1日上午10時許，駕駛車牌號碼000-00
    號營業小客車（下稱計程車），沿桃園市大溪區信義路往大
    溪方向行駛，於當日上午10時19分許，途經同市區○○路000
    號前劃設有網狀線之交岔路口時，本應注意汽車迴車前，應
    暫停並顯示左轉燈光或手勢，看清無來往車輛，始得迴轉，
    而當時天候晴朗、路面乾燥無缺陷、道路無障礙物、視距良
    好，並無不能注意之情事，竟疏未注意及此，因欲在該處廻
    轉，疏未注意對向車道適有林伯論駕駛之車牌號碼000-0000
    號自用小客車（下稱自小客車）將直行駛至，即貿然進行廻
    轉，二車見狀均已避煞不及，計程車之左前車頭撞擊自小客
    車之左前葉子板（如附圖所示），致林伯論受有前額部及前
    胸壁挫傷、下唇挫擦傷、右側膝部挫擦傷之傷害。游明星亦
    因此撞擊受有傷害，嗣經林伯論報警，均經救護車送往醫院
    急救，然因林伯論未報明肇事人姓名，迨員警前往醫院處理
    時，游明星在場主動向有偵辦犯罪職務之到場處理警員坦承
    其係本件車禍之肇事者，並自願接受裁判。
二、案經林伯論訴由桃園市政府警察局大溪分局移送臺灣桃園地
    方檢察署檢察官偵查起訴。
    理  由
壹、程序之證據能力部分
一、按被告以外之人於審判外之言詞或書面陳述，除法律有規定
    者外，不得作為證據。又被告以外之人於審判外之陳述，雖
    不符合刑事訴訟法第159條之1至第159條之4之規定，但經當
    事人於審判程序同意作為證據，法院審酌該言詞陳述或書面
    陳述作成時之情況，認為適當者，亦得為證據；當事人、代
    理人或辯護人於法院調查證據時，知有同法第159條第1項不
    得為證據之情形，而未於言詞辯論終結前聲明異議者，視為
    有前項之同意。刑事訴訟法第159條第1項及第159條之5分別
    定有明文。本件檢察官、上訴人即被告游明星，於言詞辯論
    終結前，就本件卷內被告以外之人於審判外之陳述，於本院
    準備程序時均表示不爭執（見本院卷第43頁至第44頁），且
    迄本院言詞辯論終結前未聲明異議，經本院審酌該等證據之
    作成情況，核無違法取證或其他瑕疵，認均適為本案認定事
    實之依據，依刑事訴訟法第159條之5規定，均有證據能力。
二、又本件認定事實引用之卷內其餘非供述證據（詳後述），並
    無證據證明係公務員違背法定程序取得，依刑事訴訟法第15
    8條之4規定反面解釋，均有證據能力。
貳、實體部分
一、認定事實所憑之證據及理由：
    訊據被告固坦承於上開時、地與告訴人林伯論駕車發生車禍
    ，致林伯論受有如事實欄所載傷勢之事實，惟矢口否認有何
    過失傷害之犯行，辯稱：我當時完全沒有超越雙黃線，也沒
    有衝向對方的車道，我沒有去撞林伯論的車子，應該是說我
    轉彎時車子才正要回正就被撞上，而且我的車子有位移現象
    ，應該重新鑑定；且林伯論說他在撞到前看到有黑影衝向他
    ，但我的車子是黃色的，絕不是黑影，我從頭到尾都沒有違
    規事實云云。惟查：
（一）被告係以開計程車載送客人為業，為從事駕駛業務之人，
      其於上開時、地，駕駛上開計程車沿桃園市○○區○○路○○○○
      ○○○○○○路000號前，與林伯論駕駛之自小客車發生碰撞，
      致林伯論受有前額部及前胸壁挫傷、下唇挫擦傷、右側膝
      部挫擦傷等傷害之事實，為被告所不爭執（見原審卷第68
      頁反面），核與林伯論於警詢、偵訊及原審時證述之車禍
      發生經過及被害情節大致相符（見偵字卷第8頁、第35頁
      ，原審卷第82頁至第85頁），並有記載林伯論傷勢之○○○○
      醫院診斷證明書與車禍現場照片十八張等在卷可佐（見偵
      字卷第12頁、第16頁至第20頁），林伯論確實因本件車禍
      受被告駕駛之計程車撞擊而受傷之事實，首堪認定。
（二）被告雖一再執前詞置辯，惟查：
  １．
　　⑴被告所駕駛之計程車在與林伯論駕駛之自小客車撞擊後，
      車頭朝往東方向橫向停跨在信義路中央分向限制線虛擬延
      伸線上交岔路口內之網狀線區，車體右側前後角各距離信
      義路往三峽方向路面邊線虛擬延伸線為5.8公尺及10公尺
      ，並距離量測基準點（月眉幹29電線桿）垂直虛擬延伸線
      為4.8公尺及5公尺，即與其原行進方向幾乎呈垂直、車頭
      朝左之狀態，且計程車之左側車頭嚴重毀損、左側前後車
      門變形、前方保險桿則掉落在左側車底；至於林伯論所駕
      駛之自小客車則以其行進方向言係往左斜停跨在被告駕駛
      之計程車前方之信義路往三峽方向內側與外側車道分道線
      虛擬延伸線上交岔路口內網狀線區，車體左後方距離右側
      路面邊線虛擬延伸線為3.4公尺，並距離量測基準點垂直
      虛擬延伸線為3.7公尺，且自小客車之左側車頭嚴重毀損
      、左側前車門變形，有道路交通事故現場圖、交通事故照
      片十八張在卷可稽（見偵字卷第13頁、第16頁至第20頁，
      並見附圖所示）。而就二車何以發生碰撞之情形，證人即
      告訴人林伯論於偵訊及原審證稱：當時我直行往三峽方向
      ，被告是對向車，他過來時剛好在轉彎，直接撞過來，我
      來不及閃避等語（見偵查卷第35頁，原審卷第82頁正反面
      ）；被告於原審供稱：「（撞擊前你的車子在哪裡，有無
      印象？）有，我在我的車道進行左轉彎」等語（見原審卷
      第68頁）及於本院供稱：「發生車禍前，你行駛的路線過
      紅綠燈了嗎？）沒有，應該是說我轉彎時車子要回正時就
      撞上」等語（見本院卷第42頁），佐以前揭現場照片（見
      偵查卷第16頁下方）及現場圖（見偵查卷第13頁），被告
      行進方向在該路口左側並無岔路，是被告所指應係廻轉，
      即被告係欲利用該路口進行廻轉。
　　⑵參以由前揭車禍現場照片顯示：被告駕駛之計程車車頭偏
      左側與林伯論駕駛之自小客車左前葉子板處碰撞毀損情形
      最為嚴重，此當為二車碰撞位置；在碰撞後，被告駕駛之
      計程車與路邊線幾乎呈垂直角度，林伯論駕駛之自小客車
      則左斜停跨在計程車前方，足認二車在左側車頭互撞及慣
      性作用下，二車發生以撞擊點為軸心而各自往右側旋轉，
      從而可認定二車接觸地即是撞擊地點，即本交通事故碰撞
      地點是信義路往三峽方向路面邊線虛擬延伸線5.8公尺處
      。該位置即在信義路500號前之路口網狀線內，依虛擬延
      伸信義路中央分向限制線時，該地點為林伯論行進車道，
      是本次交通事故顯係被告欲向左廻轉而進入網狀線時，未
      看清對向已有來車之車前狀況，即貿然進行廻轉，始造成
      本件車禍撞擊無誤。
　２．按汽車迴車時，應依下列規定：五、汽車迴車前，應暫停並
      顯示左轉燈光或手勢，看清無來往車輛，並注意行人通過
      ，始得迴轉，道路交通安全規則第106條第5款定有明文 
      。被告為職業計程車駕駛，領有駕駛執照，應知悉並注意
      確實遵守上開事項，再依卷附道路交通事故調查報告表及
      現場照片所示，事故發生當時天候晴朗、路面乾燥無缺陷
      、道路無障礙物、視距良好等情，並無任何不能注意之情
      形（見偵查卷第14頁至第20頁），然被告駕駛車輛於上開
      路段時，欲進行廻轉，卻疏未看清對向車邊即將有車輛直
      行駛至，貿然往左廻轉駛入林伯論行進之車道，與林伯論
      所駕駛之自小客車發生碰撞，足見被告對本件車禍之發生
      確有過失，甚為明確。又本案經送桃園市政府車輛行車事
      故鑑定委員會鑑定，亦同認被告駕駛營業小客車駛入對向
      來車道，為肇事原因，此有桃園市政府交通局106年5月31
      日桃交鑑定第0000000000號函暨所附行車事故案鑑定意見
      書（見偵查卷第43頁至第45頁）及交通部公路總局車輛行
      車事故鑑定覆議會106年11月15日室覆字第0000000000號
      函（見原審卷第21頁）在卷可考。而林伯論因本件事故，
      致受有如事實欄所載之傷害，則被告之過失行為與林伯論
      受傷之結果間，自有相當因果關係，甚為明確。
　３．被告雖又辯稱：林伯論表示車禍發生前看到黑影衝向他後才
      相撞，但我的計程車是黃色，林伯論之說詞顯與事實不符
      云云。惟林柏論於事故發生當下行駛於自己之車道，突見
      被告駕駛之計程車迎面襲來，又從卷附現場照片可知本件
      車禍撞擊力道非輕，又一般人開車在路上突遇此劫，必定
      遭受不小驚嚇，林柏論描述看到黑影衝向他後才發生車禍
      ，僅係其事故當下最真實之感受，「黑影」當係物體快速
      移動在視覺上所造成之黑色影像；況本件事故導因於被告
      欲利用進入該路口網狀線時廻轉，卻未注意對向來車，而
      貿然駛入對向車道，因而發生碰撞，均如前述，是無論林
      柏論稱係看到「黑影」或「黃影」，皆無礙於認定被告有
      上開違反注意義務之過失犯行。
　４．被告雖曾主張原鑑定報告並未提及車輛撞擊後有位移之情事
      ，而聲請將本案再送鑑定（見本院卷第62頁），然本件業
      經送桃園市政府車輛行車事故鑑定委員會鑑定及交通部公
      路總局車輛行車事故鑑定覆議會覆議結果，均一致認為被
      告為肇事原因，已如前述，且認林伯論駕駛自小客車無肇
      事因素，並經本院以被告之供述及卷內證據認定本件車禍
      情形如上，雖鑑定報告對被告所謂之位移未多加說明，亦
      與本件認定被告之過失無涉，則被告前開聲請核無必要，
      應予駁回。
（三）綜上所述，本件事證已臻明確，被告之過失犯行洵堪認定
      ，應予依法論科。
二、論罪：
（一）按行為後法律有變更者，適用行為時之法律，但行為後之
      法律有利於行為人者，適用最有利於行為人之法律，刑法
      第2條第1項定有明文。查刑法第284條規定於108年5月29
      日修正公布，並於被告行為後，自同年月31日施行。修正
      前刑法第284條第2項規定：「從事業務之人，因業務上之
      過失傷害人者，處一年以下有期徒刑、拘役或一千元以下
      罰金，致重傷者，處三年以下有期徒刑、拘役或二千元以
      下罰金」，修正後刑法第284條刪除原第2項規定，該條文
      不再分項，第284條前段規定：「因過失傷害人者，處一
      年以下有期徒刑、拘役或十萬元以下罰金」。經比較新舊
      法律，修正後刑法第284條前段將罰金刑之上限提高，顯
      未較有利於被告，依刑法第2條第1項前段規定，自應適用
      被告行為時即修正前刑法第284條第2項之規定。
（二）被告駕駛計程車因過失致林伯論受傷，核其所為，係犯修
      正前刑法第284條第2項前段之業務過失傷害罪。
（三）林伯論報警時未報明肇事人姓名，而被告於肇事後因受傷
      經救護車送醫急救離開現場，並在有偵查權限之機關或公
      務員發覺前，向據報前來醫院處理之警員自承肇事，自首
      並接受裁判乙情，有桃園市政府警察局道路交通事故肇事
      人自首情形紀錄表一份在卷可稽（見偵字卷第23頁），被
      告係對於未發覺之犯罪自首而接受裁判，符合自首規定，
      應依刑法第62條前段規定減輕其刑。
三、維持原判決之理由：
　　原審以被告之罪證明確，適用修正前刑法第284條第2項前段
    、第62條前段、第41條第1項前段及刑法施行法第1條之1規
    定，並審酌被告就本件事故發生之過失程度及告訴人所受之
    傷害程度（本院認定被告之過失原因與原判決雖有不同，然
    無礙被告過失責任之認定，尚不構成撤銷理由），兼衡被告
    犯後雖與告訴人達成和解，然至今尚餘三期之和解金未為給
    付及其後一再飾詞否認有何過失行為等一切情狀，併兼衡被
    告之智識程度、家庭經濟及生活狀況，量處拘役二十日，並
    諭知易科罰金之折算標準。核其認事用法，並無違誤，量刑
    亦稱妥適。被告上訴仍否認犯罪，並無理由，應駁回之。
據上論斷，應依刑事訴訟法第368條，判決如主文。
本案經檢察官林安紜到庭執行職務。
中　　華　　民　　國　　109  　年　　9　　月　　23　　日
                  刑事第二十庭  審判長法　官  王復生
                                      法　官  張紹省
                                      法　官  遲中慧
以上正本證明與原本無異。
不得上訴。
                                      書記官  鄭巧青
中　　華　　民　　國　　109 　年　　9 　　月　　23　　日
附錄本案論罪科刑依據之法條：
修正前中華民國刑法第284條
㈠因過失傷害人者，處六月以下有期徒刑、拘役或五百元以下罰
  金；致重傷者，處一年以下有期徒刑、拘役或五百元以下罰金
  。
㈡從事業務之人，因業務上之過失傷害人者，處一年以下有期徒
  刑、拘役或一千元以下罰金；致重傷者，處三年以下有期徒刑
  、拘役或二千元以下罰金。